【裁判字號】    90,上易,553
【裁判日期】    900326
【裁判案由】    侵占
【裁判全文】
台灣高等法院刑事判決                              九十年度上易字第五五三號
    上  訴  人
    即  被  告  甲○○原名李.
右上訴人因侵占案件，不服臺灣桃園地方法院八十九年度易字第二七三八號，中華民
國八十九年十二月十五日第一審判決（起訴案號：臺灣桃園地方法院檢察署八十九年
度偵緝字第六五二號）提起上訴，本院判決如左：
    主  文
原判決撤銷。
甲○○連續意圖為自己不法之所有，而侵占對於業務上所持有之物，累犯，處有期徒
刑伍月，如易科罰金，以參佰元折算壹日。
    事  實
一、李承謙（原名李炳坤）前曾於民國八十六年間因賭博案件，經臺灣桃園地方法院
    判處有期徒刑六月確定，甫於八十七年十月七日執行完畢，猶不知悔改。其任職
    於桃園縣八德市○○○街三十一號「首都乳品股份有限公司」（下稱首都公司）
    ，負責分送客戶乳品、收取價金等工作。詎李承謙竟意圖為自己不法之所有，並
    基於概括犯意，自八十七年十一月間某日起至八十八年一月初某日止，於收取八
    十七年十月、十一月、十二月之價金，連續多次將其業務上所收取之乳品價金侵
    占入己，挪為己用；前後共計達新台幣（下同）六萬八千三百九十七元。嗣經首
    都公司發覺有異，經對帳後發覺上情，李承謙始返還部分款項。
二、案經首都公司訴請台灣桃園地方法院檢察署檢察官偵查起訴。
    理  由
一、訊據被告甲○○矢口否認有業務上侵占之犯行，辨稱：當時告訴人負責人乙○○
    ○口頭答應伊先挪用，伊未侵占云云，其於原審辯稱：伊當時妻子生產，錢不夠
    用，所以向老闆娘乙○○○借，她有同意，挪用的款項應該是六萬元云云。惟查
    右揭事實，迭據告訴代理人乙○○○指訴在卷，即被告亦不否認將所收款項挪為
    己用之事實。又告訴代理人在原審明確陳稱：伊不知道李承謙將錢用掉等語，並
    有被告簽發之本票三紙、員工面談記錄表、收款明細表、薪資欠款表等件附卷可
    稽。另被告收款日期應係在隔月月初，而侵占告訴人首都公司八十七年十月至十
    二月之應收款項，共計六萬八千三百九十七元等情，有告訴人八十九年四月二十
    五日告訴狀附於偵查卷可考，核與被告八十七年十二月份薪資計算表備註欄記載
    相符，與卷附和解書記載本件和解金額為六萬元等語亦大致相符，是被告侵占本
    件款項之時間，應係自八十七年十一月起迄八十八年一月初某日止，應堪認定，
    公訴人認係八十七年十月至同年十二月，應為誤會，被告辯稱：乙○○○有同意
    云云，及告訴人此後在偵查中陳稱：全數應為十幾萬元云云，均難採信；事證明
    確，被告犯行已堪認定。
二、核被告李承謙所為，係犯刑法第三百三十六條第二項之業務侵占罪。被告先後多
    次犯行，時間緊接，所犯構成要件相同罪名，顯係基於概括犯意而為，應依連續
    犯之規定以一罪論。又其前有如事實欄所示之科刑及執行情形，此有本院被告全
    國前案紀錄表一件附卷可稽，其於刑之執行完畢後，五年內再犯有期徒刑以上刑
    之本罪，為累犯，應依刑法第四十七條規定加重其刑。
三、原審據以論罪科刑，固非無見，惟查原判決事實欄未明確指陳被告係收取八十七
    年十月、十一月、十二月之價金而侵占，尚有未洽，被告上訴指摘原判決行不當
    ，非無理由，自應由本院予以撤銷改判。爰審酌被告犯罪之動機、手段，本件侵
    占金額，雙方已達成和解，有和解書一紙附卷可參，及被告犯後態度尚稱良好等
    一切情狀，量處如主文第二項所示之刑並諭知易科罰金之折算標準。
據上論斷，應依刑事訴訟法第三百六十九條第一項前段、第三百六十四條、第二百九
十九條第一項前段，刑法第五十六條、第三百三十六條第二項、第四十一條、第四十
七條，罰金罰鍰提高標準條例第一條前段、第二條，判決如主文。
本案經檢察官郭啟東到庭執行職務。
中    華    民    國    九十    年      三        月      二十六        日
                              臺灣高等法院刑事第二十一庭
                                  審判長法  官  葉  騰  瑞
                                        法  官  黃  國  忠
                                        法  官  江  國  華
右正本證明與原本無異。
不得上訴。
                                        書記官  吳  碧  玲
中    華    民    國    九十    年      四        月        三          日
附錄：本判決論罪科刑法條全文
刑法第三百三十六條
對於公務上或因公益所持有之物，犯前條第一項之罪者，處一年以上七年以下有期徒
刑，得併科五千元以下罰金。
對於業務上所持有之物，犯前條第一項之罪者，處六月以上五年以下有期徒刑，得併
科三千元以下罰金。
前二項之未遂犯罰之。


司法院資訊處製作；財團法人民間司法改革基金會備份。
